【裁判字號】    90,交易,58
【裁判日期】    900104
【裁判案由】    過失傷害
【裁判全文】
臺灣桃園地方法院刑事判決                            九十年度交易字第五八號
    公  訴  人  臺灣桃園地方法院檢察署檢察官
    被      告  丙○○
右列被告因過失傷害案件，經檢察官提起公訴（八十九年度偵字第一九二三五號），
本院判決如左：
    主  文
丙○○因過失傷害人，處有期徒刑參月，如易科罰金，以參佰元折算壹日。
    事  實
一、丙○○於民國八十九年八月二十六日下午三時三十分許，駕駛車號ＫＳ─四七○
    二號自用小客車，由桃園縣中壢市○○○路○段五二六巷口，欲左轉往中壢市區
    方向行駛，途經幹線道之市區道路即中山東路之無號誌交叉路口，原應注意汽車
    行駛至交叉路口，支線道車應暫停讓幹線道車先行，且轉彎車輛應讓直行車輛先
    行，及汽車行駛時，應注意車前狀況，並隨時採取必要之安全措施，而依當時天
    候、視線、路況等情形，並無不能注意之情事，竟疏未注意讓行駛於桃園縣中壢
    市○○○路之幹線道直行車輛先行，且疏未注意車前狀況，即貿然趨前左轉，適
    有陳維建騎乘車牌號碼ＩＶＺ─三三三號機車搭載甲○○，沿桃園縣中壢市○○○路往桃園縣八德市方向行駛，陳維建亦本應注意車輛在市區道路行駛，時速不
    得超過四十公里，且應注意車前狀況，並隨時採取必要之安全措施，以避免危險
    之發生，而依當時情況，又非不能注意及此，竟亦疏未注意且以時速五十公里（
    起訴書漏載此部分）之速度超速行駛，致與丙○○所駕駛之ＫＳ─四七０二號小
    客車發生擦撞，使乙○○所騎乘後載甲○○之前揭機車皆倒地，致乙○○受有頭
    部外傷合併胸挫傷、軀幹擦傷多處之傷害，甲○○則受有頭部外傷、右側足裸關
    節骨折、合併關節軟骨損傷等傷害。
二、案經被害人陳維建、甲○○及甲○○之母王阿蜜訴由桃園縣警察局中壢分局報請
    台灣桃園地方法院檢察署檢察官偵查起訴。
    理  由
一、訊據被告丙○○固承認於右揭時、地，駕駛上開小客車在左轉彎時，與陳維建、
    甲○○騎乘之機車發生擦撞，告訴人二人因而受傷之事實，惟矢口否認有何過失
    傷害之犯行，辯稱：伊當時係由巷子開到中壢市○○○路口是要左轉，但沒有想
    到陳維建、甲○○騎乘機車就撞過來、伊當時車子是靜止的，約在二、三十公尺
前看到他們，是乙○○的機車來撞伊，依信賴原則伊應可免除過失責任的云云。
    經查：（一）被告駕駛上開小客車於右揭時、地肇事，致告訴人乙○○所騎乘後
    載告訴人甲○○之前揭機車皆倒地，而告訴人乙○○因此受有頭部外傷合併胸挫
    傷、軀幹擦傷多處之傷害，告訴人甲○○則受有頭部外傷、右側足裸關節骨折、
    合併關節軟骨損傷等傷害之事實，業據告訴人陳維建、甲○○指訴甚詳，並有道
    路交通事故調查報告表、事故現場測繪圖各乙紙、車損及現場照片二幀及長庚醫
    院、華揚醫院所出具之診斷證明書各乙紙附卷可資佐證；又參以道路交通事故調
    查報告表之事故現場圖所示，被告所駕駛之上開車輛之右前輪距案發現場之直行
    幹道即桃園縣中壢市○○○路中心分隔線二點三公尺，右後車輪距中心分隔線三
    點七公尺，而中壢市○○○路之單向車道寬為五點二公尺，足認被告車輛欲橫越
    左轉入中壢市○○○路時，至少（因車輛前緣與前車輪間尚有一段距離）已逾越
    中壢市○○○路二點九公尺（五點二公尺減二點三公尺），此亦有現場照片附卷
    可按；是被告所駕駛之車輛，如欲左轉豈有靜止佔用往來車道之一半以上路面之
    理？顯見被告當時所駕駛之上開小客車並非靜止的無訛，此與告訴人陳維建指訴
    ：當時被告的車子是有在動等語，及告訴人甲○○指訴：被告當時的車子是正在
    左轉，不是靜止的，伊看到被告的車子從右手邊突然衝過來等語之情節相符（見
    本院九十年三月二日筆錄）；復酌以被告亦供稱：其在二、三十公尺前即已看到
    陳維建騎乘之機車，而告訴人陳維建所騎乘後搭載甲○○之機車，當時車速為每
    小時五十公里，如以被告所稱雙方之相距距離折衷為二十五公尺換算，被告仍有
    一點八秒許之反應時間（即時速五十公里，行駛二十五公尺之距離，約需一點八
    秒），足見被告亦有疏未注意車前狀況並為必要安全措施之過失無誤。（二）又
    按汽車行駛時，應注意車前狀況並隨時採取必要之安全措施；汽車行駛至無號誌
    之交叉路口，支線道車應暫停讓幹線道車先行；轉彎車輛應讓直行車輛先行，道
    路交通安全規則第九十四條第三項、第一百零二條第一項第一款、第六款分別定
    有明文，被告駕車自應遵守上開規定，且當時並無不能注意之情形，竟仍疏於注
    意，致與亦疏未注意且以時速五十公里，在時速限速四十公里之道路超速行駛之
    告訴人陳維建所騎乘後載告訴人甲○○之前開機車發生擦撞撞，造成告訴人陳維
    建、甲○○分別受有上述傷害等情，亦已如前述；雖告訴人陳維建亦未注意車前
    狀況，且當時以車速為時速五十公里之速度，在時速限速四十公里之道路超速行
    駛，與有過失，亦同為本件車禍肇事之原因；惟按刑法上所謂之「過失」，係指
    行為人雖非故意，但按其情節應注意，並能注意，而不注意者而言，被害人即告
    訴人陳維建雖與有過失，仍無法減免行為人在不超越社會相當性之範圍應有之注
    意義務，且刑事責任係對於反社會行為所加之公之制裁，不若民事責任係專以填
    補損害為目的，因此並無允許依過失相抵之理論，而消長已發生之刑事責任之餘
    地，是本件被告仍難辭其過失之責。而告訴人陳維建、甲○○因本件車禍致受前
    開所述之傷害，已如前述，是被告之過失行為與告訴人陳維建、甲○○之受傷間
    ，具有相當因果關係。（三）雖被告復辯稱：其依信賴原則應可免除過失責任云
    云，惟按所謂信賴原則，係指行為人在社會生活中，於從事某種具有危險性之特
    定行為時，如無特別情事，在可信賴被害者或其他第三人亦會相互配合，謹慎採
    取適當行動，以避免發生危險之適當場合，倘因被害者或其他第三人之不適當行
    動，而發生事故造成損害之結果時，該行為人不負過失責任。依此一原則，汽車
    駕駛人應可信賴參與交通行為之對方，亦將同時為必要之注意，相互為遵守交通
    秩序之適當行為，而無考慮對方將會有違反交通規則之不當行為之義務。故汽車
    駕駛人如已遵守交通規則且為必要之注意，縱有死傷結果之發生，其行為仍難認
    有過失可言，最高法院著有八十八年度台上字第一八五二號判決意旨可資參照，
    然對於本件車禍被告亦有上開之過失行為，故肇致車禍之發生，並因而致告訴人
    陳維建、甲○○分別受有上述之傷害，已如前述，則揆諸上開判決之說明，被告
    自無信賴原則之適用，併此敘明。縱上所述，被告所辯顯係事後卸責之詞，委無
    足採。事證明確，被告之過失犯行，洵堪認定。
三、核被告所為，係犯刑法第二百八十四條第一項前段之過失傷害罪。被告以一過失
    傷害行為，同時造成告訴人二人受有上述之傷害，一行為而犯數罪名，為想像競
    合犯，應論以一過失傷害罪。又按中華民國九十年一月四日修正，同年月十日經
    總統公布施行之刑法第四十一條第一項規定：「犯最重本刑為五年以下有期徒刑
    以下之罪，而受六個月以下有期徒刑或拘役之宣告，因身體、教育、職業、家庭
    之關係或其他正當事由，執行顯有困難者，得以一元以上三元以下折算一日，易
    科罰金。但確因不執行所宣告之刑，難收矯正之效或難以維持法秩序者，不在此
    限。」「併合處罰之數罪，均有前項情形，其應執行之刑逾六月者，亦同。」；
    又同法施行法第三條之一規定：「刑法第四十一條之規定，中華民國九十年一月
    四日刑法修正施行前已裁判確定之處罰，未執行或執行未完畢者，亦適用之。」
    「未諭知得易科罰金之處罰者，亦同。」，於同年月十二日施行，比較新舊法結
    果，以裁判時法，較有利於被告，應依刑法第二條第一項前段之規定適用新修正
    之刑法第四十一條第一項前段之規定。爰審酌被告就本件車禍發生之過失程度、
    被害人所分別受到傷害之程度、被害人陳維建之過失程度及犯後之態度等一切情
    狀，量處如主文所示之刑，並諭知易科罰金之折算標準。
據上論斷，應依刑事訴訟法第二百九十九條第一項前段，刑法第二百八十四條第一項
前段、第五十五條、第二條第一項前段、修正後之刑法第四十一條第一項前段，罰金
罰鍰提高標準條例第一條前段、第二條，判決如主文。
本案經檢察官張立中到庭執行職務。
中      華      民        國    九十      年      三      月      九日
                                      臺灣桃園地方法院刑事第四庭
                                          法  官  邱滋杉
右正本證明與原本無異。
如不服本判決，應於判決送達後十日內向本院提出上訴狀( 應附繕本 )，上訴於
臺灣高等法院。
                                          書記官   周巧屏
中       華      民       國    九十      年      三      月    十五    日
附錄本案論罪科刑法條全文：
刑法第二百八十四條
因過失傷害人者，處六月以下有期徒刑、拘役或五百元以下罰金。致重傷者，處一年
以下有期徒刑、拘役或五百元下罰金。
從事業務之人，因業務上之過失傷害人者，處一年以下有期徒刑、拘役或一千元以下
罰金。致重傷者，處三年以下有期徒刑、拘役或二千元以下罰金。


司法院資訊處製作；財團法人民間司法改革基金會備份。
